臺灣彰化地方法院刑事判決　　　　　　　　100年度訴字第6號
公　訴　人　臺灣彰化地方法院檢察署檢察官
被　　　告　許峰吉
選任辯護人　林永山律師
上列被告因違反毒品危害防制條例案件，經檢察官提起公訴（99
年度偵字第8717號），本院判決如下：
    主  文
許峰吉犯藥事法第八十三條第一項之轉讓禁藥罪，共貳罪，均累
犯，各處有期徒刑柒月，應執行有期徒刑壹年。
其餘被訴共同販賣第一級毒品海洛因部分，無罪。
    犯罪事實
一、許峰吉前於民國94年間，因違反毒品危害防制條例案件，於
    95年2月10日，經本院以94年訴字1983號分別判處有期徒刑1
    年、8月，定應執行有期徒刑1年6月確定（第1案）；又於95
    年間因毒品危害防制條例案件，於95年12月7日，經台灣雲
    林地方法院以95年訴字682號分別判處有期徒刑9月、5月，
    定應執行刑有期徒刑1年2月確定（第2案）；又因竊盜案，
    ，於96年1月22日，經台灣雲林地方法院以95年訴字597號判
    處有期徒刑1年10月確定（第3案）；上揭第2、3案經臺灣雲
    林地方法院裁定應執行有期徒刑2年10月，再與第1案接續執
    行；嗣減刑條例施行，上揭第1案、第2案均經臺灣雲林地方
    法院以96年聲減字1482號裁定減刑為有期徒刑6月、4月、4
    月15日、2月15日後，就第1案分別減得之刑，定應執行刑有
    期徒刑9月；而第2案分別減得之刑，則與第3案不應減刑之
    罪所處之刑，定應執行刑有期徒刑2年4月15日，上揭2應執
    行刑接續執行，甫於98年1月16日縮短刑期假釋付保護管束
    出監，於98年10月31日假釋付保護管束期滿，未經撤銷假釋
    ，未執行之刑，以執行完畢論。
二、許峰吉猶不知悔改，其明知甲基安非他命為經中央衛生主管
    機關明令公告列為禁藥管理，並為毒品危害防制條例第2條
    第2項所定之第二級毒品，不得非法持有、轉讓，竟基於轉
    讓禁藥第二級毒品甲基安非他命之犯意，分別於下列時地，
    為下列行為:
    (一)緣葉益成於99年7月中旬某日，未先電話聯絡許峰吉，即
      貿然至許峰吉彰化縣二林鎮路西巷20之6號住處，向許峰
      吉索取甲基安非他命時，適許峰吉剛好有甲基安非他命，
      許峰吉即無償轉讓微量之甲基安非他命，供葉益成（所涉
      施用第二級毒品部分，業經臺灣彰化地方法院檢察署檢察
      官以99年度偵字第1934號聲請簡易判決處刑，經本院以99
      年簡字2067號判處有期徒刑4確定）當場持吸食器，以火
      點燃燒烤方式吸食甲基安非他命1次。
    (二)嗣陳秋榮於99年8月12日上午9時43分許，以0000000000門
      號打至許峰吉之0000000000門號，向許峰吉索討甲基安非
      他命施用，許峰吉同意無償提供陳秋榮施用後，旋陳秋榮
      即至許峰吉位於二林鎮路西巷20之6號住處，由許峰吉無
      償轉讓微量之甲基安非他命，供依約前往之陳秋榮（陳秋
      榮所涉施用甲基安非他命犯行，業經檢察官為不起訴處分
      ），當場持吸食器，以火點燃燒烤方式，吸食甲基安非他
      命1次。
三、案經彰化縣警察局員林分局報告臺灣彰化地方法院檢察署檢
    察官偵查起訴。
    理  由
壹、證據能力:
一、偵查犯罪機關依法定程序監聽之錄音，係以監聽之錄音帶為
    其調查犯罪所得之證據，司法警察依據監聽錄音結果予以翻
    譯而製作之通訊監察譯文，乃該監聽錄音帶內容之顯示，此
    為學理上所稱之「派生證據」，屬於文書證據之一種。於被
    告或訴訟關係人對其譯文之真實性發生爭執或有所懷疑時，
    法院固應依刑事訴訟法第165條之1第2項之規定，勘驗該監
    聽錄音帶以踐行調查證據之程序，俾確認該錄音聲音是否為
    通訊者本人及其內容與通訊監察譯文之記載是否相符，或傳
    喚該通訊者為證據調查。倘被告或訴訟關係人對該通訊監察
    譯文之真實性並不爭執，即無勘驗辨認其錄音聲音之調查必
    要性，法院於審判期日如已踐行提示通訊監察譯文供當事人
    辨認或告以要旨，使其表示意見等程序並為辯論者，其所為
    之訴訟程序即無不合（最高法院97年度台上字第561號刑事
    判決意旨參照）。本案卷附被告所使用之門號0000000000號
    行動電話自99年7月29日10時起至8月27日10時止之通訊監察
    譯文，係員警依本院99聲監字第512號聲監字第103號通訊監
    察書（見偵卷第40頁）所為合法監聽，再根據錄音結果予以
    翻譯製作而成，有本院核發之上開通訊監察書在卷可憑。而
    被告及選任辯護人對於該通訊監察譯文之真實性並不爭執，
    並同意有證據能力，且本院亦於審理期日踐行提示及告以要
    旨之程序，揆諸前揭說明，該通訊監察譯文具有證據能力。
二、按被告以外之人於審判外之言詞或書面陳述，除法律有規定
    者外，不得作為證據，刑事訴訟法第159條固定有明文，惟
    被告以外之人於審判外之陳述，雖不符同法第159條之1至之
    4規定，而經當事人於審判程序同意作為證據，法院審酌該
    言詞陳述或書面陳述作成時之情況，認為適當者，亦得為證
    據；又當事人、代理人或辯護人於法院調查證據時，知有第
    159條第1項不得為證據之情形，而未於言詞辯論終結前聲明
    異議者，視為有前項之同意，同法第159條之5亦定有明文。
    查本判決所引用下列各項證據方法之證據能力，被告及其選
    任辯護人、檢察官於本院審理時均表示無意見，同意作為證
    據，且於本院審理中調查證據時，知有刑事訴訟法第159條
    第1項不得為證據之情形，亦未於言詞辯論終結前聲明異議
    ，且本院審酌該等證據作成之客觀情況均無不當，並無不宜
    作為證據之情事，依刑事訴訟法第159條之5之規定，均具有
    證據能力。
三、扣案行動電話2支、0000000000SIM卡、電子磅秤1台、塑膠
    分裝袋1包、筆記簿1本，持本院核發之搜索票至被告二林鎮
    路西巷20號之6搜索扣得，屬合法取得之證據，有證據能力
    。
貳、有罪部分:
一、上開犯罪事實，迭據被告許峰吉於檢察官偵查中（偵卷第62
    頁、第178頁）、本院準備程序及審理時坦承不諱，核與證
    人葉益成在警詢（偵卷第139頁背面）、檢察官偵查中（偵
    卷第176頁）結證相符，亦與陳秋榮於警詢（偵卷第124頁）
    、檢察官偵查中（偵卷第132頁）結證情節互核一致。此外
    ，並有被告所使用行動電話0000000000門號，與證人陳秋榮
    使用之0000000000門號於99年8月12日上午9時43分許通聯譯
    文（偵卷第126頁）附卷足稽，故被告自白與事實相符，本
    件事證明確，被告轉讓第二級毒品甲基安非他命犯行，洵堪
    認定。
二、又按甲基安非他命業經行政院衛生署於69年12月8日以衛署
    藥字第301124號公告自69年12月8日起禁止輸入、製造，自
    70年6月1日起禁止販賣，更於75年7月11日以衛署藥字第597
    627號公告一概禁止使用，並在79年10月9日以衛署藥字第90
    4142號函明令公告列為禁藥。而甲基安非他命雖同屬毒品危
    害防制條例第2條第2項第2款所定之第二級毒品，被告轉讓
    甲基安非他命之行為，亦合於該條例第8條第2項轉讓第二級
    毒品罪之處罰規定；然藥事法第83條第1項之「明知為偽藥
    或禁藥，而轉販賣、供應、調劑、運送、寄藏、牙保、轉讓
    或意圖販賣而陳列者，處7年以下有期徒刑，得併科新臺幣
    五百萬元以下罰金」規定，係於93年4月21日修正公布，同
    年月23日施行，其法定刑較毒品危害防制條例第8條第2項所
    定之法定刑「6月以上5年以下有期徒刑得併科新臺幣七十萬
    元以下罰金」為重；毒品之範圍尚包括影響精神物質與其製
    品，藥事之管理非僅止於藥品之管理，毒品未必係經公告之
    禁藥，禁藥亦非必為毒品，毒品危害防制條例與藥事法二者
    間，並無必然之特別法與普通法關係，故除有轉讓之第二級
    毒品達毒品危害防制條例第8條第6項之一定數量，經依法加
    重之法定刑較藥事法第83條第1項之法定刑為重之情形外，
    因藥事法第83條第1項為後法，且為重法，應優先適用藥事
    法處罰（臺灣高等法院暨所屬法院94年法律座談會刑事類提
    案第8號結論，最高法院96年度台上字第3582號判決意旨參
    照）。本案被告轉讓給葉益成及陳秋榮之甲基安非他命數量
    ，依被告於本院準備程序供稱「均未超過1公克（本院卷第6
    7頁）」等語，足認被告轉讓給葉益成及陳秋榮之甲基安非
    他命數量，未達行政院93年1月7日院臺法字第0930080551號
    令頒轉讓持有毒品加重其刑之數量標準第二級毒品在淨重10
    公克以上之規定（行政院嗣於98年11月20日院臺法字第0980
    073647B令頒亦同此標準），是按諸前揭說明，核被告所為
    轉讓禁藥甲基安非他命之犯行，係犯藥事法第83條第1項之
    轉讓禁藥罪，其先後無償轉讓甲基安非他命給葉益成及陳秋
    榮各1次，犯意各別、行為互殊，時間不同，應分論併罰。
三、被告前於94年間，因違反毒品危害防制條例案件，於95年2
    月10日，經本院以94年訴字1983號分別判處有期徒刑1年、8
    月，定應執行有期徒刑1年6月確定（第1案）；又於95年間
    因毒品危害防制條例案件，於95年12月7日，經台灣雲林地
    方法院以95年訴字682號分別判處有期徒刑9月、5月，定應
    執行刑有期徒刑1年2月確定（第2案）；又因竊盜案，於96
    年1月22日，經台灣雲林地方法院以95年訴字597號判處有期
    徒刑1年10月確定（第3案）；上揭第2、3案經臺灣雲林地方
    法院裁定應執行有期徒刑2年10月，與第1案接續執行；嗣減
    刑條例施行，上揭第1案、第2案均經臺灣雲林地方法院以96
    年聲減字1482號裁定減刑為有期徒刑6月、4月、4月15日、2
    月15日後，就第1案所減得之刑，合併定應執行刑有期徒刑9
    月；再就第2案減得之刑，與第3案不應減刑之罪所處之刑，
    合併定應執行刑有期徒刑2年4月15日，上揭2減刑後所定應
    執行刑，接續執行，甫於98年1月16日縮短刑期假釋付保護
    管束出監，於98年10月31日假釋付保護管束期滿，未經撤銷
    假釋，未執行之刑，以已執行完畢論之事實，有臺灣高等法
    院被告前案紀錄表足稽，其於有期徒刑執行完畢5年內，故
    意再犯本件有期徒刑以上刑之罪，均為累犯，均應加重其刑
    。被告轉讓甲基安非他命之犯行，雖於偵查及審理中均自白
    ，業如前述，惟按對於不同刑罰法律間具有法規競合關係者
    ，由法院為比較適用時，應本於法律整體適用不得割裂原則
    。實務上，於同一法律為新舊法比較適用時，亦本此原則(
    最高法院27年上字第2615號判例參照)。被告轉讓甲基安非
    他命之行為，既發生藥事法第83條第1項與毒品危害防制條
    例第8條第2項規定間之法規競合關係，而應優先適用較重之
    藥事法第83條第1項規定論處，縱被告上開犯行，於偵查及
    審判中均自白，基於法律整體適用不得割裂原則，不得另依
    毒品危害防制條例第17條之規定，減輕其刑(臺灣高等法院
    暨所屬法院98年法律座談會刑事類提案第16號研討結果參照
    )，是被告所為上開轉讓甲基安非他命之犯行，因均係依藥
    事法第83條第1項規定處斷，自不得再割裂適用毒品危害防
    制條例第17條減刑規定，附此敘明。故選任辯護人請求依毒
    品危害防制條例第8條第2項論科後，並依毒品危害防制條例
    第17條第2項減輕其刑，即非正確。
四、茲審酌被告應知毒品之危害及染上毒癮之苦，卻在證人葉益
    成及陳秋榮索取時，未予拒絕而轉讓甲基安非他命予證人葉
    益成及陳秋榮施用，助長毒品氾濫，有害國人身心健康及社
    會治安，所為殊屬不該，惟於犯後坦認犯行，犯後態度良好
    ；暨審酌被告犯罪之動機、目的、手段、國中畢業之智識程
    度及所生危害等一切情狀，爰分別量處如主文所示之刑，並
    定如主文所示之應執行刑，以資儆懲。
五、扣案之行動電話2支、0000000000SIM卡、電子磅秤1台、塑
    膠分裝袋1包、筆記簿1本，並無證據至明與本案有關，故不
    為沒收宣告，至於被告雖有使用0000000000門號及手機與陳
    秋榮聯後，轉讓甲基安非他命禁藥之情，但因0000000000門
    號及手機非被告所有之情，業據被告於本院準備程序供明在
    卷（本院卷第64頁背面），亦不為沒收諭知。
參、無罪部分:
一、公訴意旨另以:被告許峰吉明知海洛因屬毒品危害防制條例
    第2條第2項第1款規定之第一級毒品，非經許可，不得販賣
    ，竟與真實姓名年籍不詳綽號「大胖」之成年男子，共同意
    圖營利而基於販賣第一級毒品海洛因之犯意聯絡，由被告先
    於99年7月31日晚間11時51分許，以行動電話門號000000000
    0號接聽胡守于（涉嫌施用毒品部分，由檢察官聲請觀察勒
    戒後認無繼續施用傾向，業經不起訴處分）以行動電話門號
    0000000000號撥打之電話與之聯絡後，再偕同「大胖」一同
    前往與胡守于相約之彰化縣埤頭鄉○○路合興橋旁碰面，由
    「大胖」販賣新臺幣（下同）1000元之海洛因予胡守于，被
    告則因此獲得「大胖」免費提供之海洛因1包（價值1000元
    ）而營利，因認被告另共犯毒品危害防制條例第4條第1項販
    賣第一級毒品罪云云。
二、訊之被告堅決否認販賣犯行，略辯稱「伊於上揭時地，有帶
    綽號『大胖』成年男子與胡守于見面，因為胡守于說沒有門
    路可以買毒品，藥癮發作人很不舒服，問伊說有無地方可以
    拿海洛因，伊即跟胡守于說朋友那裡有，伊即打公用電話給
    大胖，伊電話中向大胖說要拿東西海洛因，大胖說好就約見
    面地點，由胡守于跟大胖接洽海洛因買賣，胡守于買了後有
    請伊施用（本院卷第65頁、第94頁背面、第97頁）」云云。
三、檢察官所以認被告許峰吉犯共同販賣第一級毒品罪，不外以
    被告於偵查中供承「99年7月31日晚上11時51分0000000000
    與0000000000通聯譯文，是伊及胡守于對話，他問我可不可
    以幫他調海洛因，我說有，之後就帶他去竹塘向大胖買海洛
    因，就是上述向大胖購買的那次，這次胡守于沒有分給我施
    用。如果我帶人向大胖買海洛因的話，大胖就會免費給我可
    供施用一次的海洛因一包，這次我帶胡守于向大胖買一千元
    海洛因，大胖就給了我二包價值各約一千元的海洛因，我將
    其中一包交給胡守于，另一包我就留下來使用，等於我從中
    賺一包一千元海洛因來自己施用。大胖知道我是去幫別人向
    他購買海洛因，因為他會看我帶著人去，所以他會多給我海
    洛因。如果是我自己要向他購買的話，他就不會多給我海洛
    因，因此，有人要我幫忙買海洛因時，我就會盡量找大胖購
    買，可以多獲得一包海洛因，請我幫忙買的人都不知道大胖
    有多給我一包海洛因（以上見偵卷第61頁），（問:針對胡
    守于部分，所涉販賣海洛因是否認罪？答:認罪（偵卷第178
    頁）」。佐以證人胡守于在檢察官偵查中稱「我出錢請被告
    去購買海洛因，但買回來後要分許峰吉施用，算是他幫我買
    海洛因的代價，被告不用出錢，因我無購毒管道，我問被告
    那裡可買海洛因，被告就帶了一個男子到埤頭鄉合興橋旁和
    我見面，我向該男子購買五百元海洛因，買完後當場路邊機
    車旁我和被告一起施用我出錢買的海洛因，該男子在一旁等
    候被告，施用完後，被告就和該男子一同離開。99年7月31
    日00000 00000與0000000000通聯譯文，是我及被告對話，
    內容是我問他有無辦法處理海洛因，他說有，後來這通電話
    後，被告用別的電話號碼打給我，和我約在合興橋見面，他
    就帶前述男子和我碰面，交易過程如前所述，被告幫我去尋
    找購買海洛因管道，被告不會主動要求我請他施用，但一般
    施用毒品人口，如果請別人購買毒品，常態上就是要請他施
    用，當作是對方幫忙購買的代價。被告去購買前沒有跟我講
    好買回來後他要施用，當時我向該男子買完海洛因之後，我
    主動問被告要不要用的（以上見偵卷第120至121頁）；上揭
    偵查中證述有關被告帶一名男子至合興橋與我碰面，由我向
    該男子買海洛因證述實在，但購買金額是一千元，由我出資
    ，我購買地點是在埤頭鄉合興橋旁，我不知該男子稱呼，我
    購得海洛因有分給被告施用，我們是以注射方式施用，我主
    動問被告要不要施用。被告不是和我一起至交易地點，被告
    和該男子一起到交易地點，離開時我先離開，被告和該男子
    留在該處。我沒有和被告一起去購買毒品。我不清楚被告帶
    該男子和我交易海洛因，被告有何好處？（以上見偵卷第17
    7頁）」。為其主要論據。
三、惟查：
（一）、被告於偵查中從未自白於起訴書所載時地，有與大胖共
        同販賣海洛因給胡守于；且被告偵查中供述，亦無補強
        證據存在，無法證明被告有共同販賣海洛因之事實:
      (1)細繹被告及證人胡守于上開偵查中供述，被告係承認「
        被告於99年7月31日晚上11時51分，由胡守于以0000000
        000與被告之0000000000通聯後，被告帶胡守于至竹塘
        鄉某處，由胡守于出資一千元交給被告，再由被告向大
        胖者購買一千元海洛因，轉交給胡守于（偵卷第61頁）
        」之情。而證人胡守于於警詢及檢察官偵查中之指述，
        則係指「99年7月31日晚上11時51分許，由胡守于以000
        0000000門號，打至被告0000000000門號通聯後，被告
        就帶了一個男子到埤頭鄉合興橋旁和胡守于見面，由胡
        守于親向該男子購買五百元（或一千元）海洛因（偵卷
        第25頁、第120頁、第177頁）」之情，而檢察官則完全
        依證人胡守于警偵訊之證述，對被告提起公訴。從而，
        上開被告偵查中供述，完全與證人胡守于警詢、檢察官
        偵查中之證述情節內容地點，完全不相符合，已難認被
        告於偵查階段，有對檢察官起訴之犯罪事實有自白過。
        故檢察官認被告已自白犯行，並認該自白足資認定被告
        販賣海洛因，即有誤解。
      (2)被告於99年10月22日偵查中雖稱「（檢察官問:針對胡
        守于部分，所涉販賣海洛因是否認罪？答:認罪（見偵
        卷第178頁）」云云，惟當日檢察官偵查時，證人胡守
        于接受訊問時，被告並不在場，嗣於證人胡守于證述完
        畢，檢察官始命被告入庭，有偵查筆錄足稽。而偵查不
        公開，被告根本無從知悉證人胡守于偵查中指控被告販
        賣之詳情為何？且被告偵查中自始承認「99年7月31 日
        晚上11時51分，由胡守于以0000000000與被告之000000
        0000門號通聯後，被告帶胡守于至竹塘鄉某處，由胡守
        于出資一千元交給被告，再由被告向大胖者購買一千元
        海洛因，轉交給胡守于」之情，且當日偵查時，偵查尚
        未終結，檢察官要起訴被告販賣海洛因給胡守于之犯罪
        事實為何？被告於偵查階段完全不知，故99年10月22日
        偵查時，檢察官訊問證人胡守于完畢後，旋命被告入庭
        ，亦未就胡守于所述販賣海洛因之犯罪事實告知被告，
        即突然問「針對胡守于部分，所涉販賣海洛因是否認罪
        ？」，而被告答稱「認罪」，實難認被告於99年10月22
        日偵查供述，即係承認起訴書所載「99年7月31日晚上
        11 時51分許，由胡守于以0000000000門號，打至被告
        0000000000門號，二人通聯後，被告就帶了一個男子到
        埤頭鄉合興橋旁和胡守于見面，由胡守于親向該男子購
        買五百元海洛因」之犯罪事實；蓋被告於偵查中係稱「
        被告於99年7月31日晚上11時51分，以0000000000門號
        與胡守于之0000000000門號通聯後，被告帶胡守于至竹
        塘鄉某處，由胡守于出資一千元交給被告，再由被告向
        大胖者購買一千元海洛因，轉交給胡守于」，故被告於
        99年10月22日偵查供述「認罪」二字，究係承認「胡守
        于所述在埤頭鄉買海洛因實在，故承認犯罪」？抑或承
        認「被告所辯實在，承認伊帶胡守于至竹塘鄉，由胡守
        于在竹塘鄉某處直接向大胖購買一千元海洛因屬實，故
        承認其辯詞所述之犯罪」，即有疑問。再觀諸被告於本
        院準備程及審理時，均堅決否認起訴書所指販賣海洛因
        犯行，益徵，被告於偵查中從未自白過起訴書所載犯罪
        事實。
      (3)被告於99年9月16日偵查中雖稱「99年7月31日23時51分
        許，以0000000000門號，與胡守于之0000000000通聯後
        ，這次我帶胡守于向大胖買一千元海洛因，大胖就給了
        我二包價值各約一千元的海洛因，我將其中一包交給胡
        守于，另一包我就留下來使用，等於我從中賺一包一千
        元海洛因來自己施用」云云，惟此部分自白，已與證人
        胡守于警詢及檢察官偵查中所述之販賣過程地點完全不
        符，則該自白是否與事實相符，已有疑問。且該被告偵
        查中自白，於偵查階段及本院審理時，均不曾出現過任
        何補強證據，以證明「大胖確有額外贈送價值一千元海
        洛因給被告以謀利」，故檢察官依被告與事實不符，且
        毫無補強證據存在之供述，認被告自白與大胖共同販賣
        海洛因以營利，即有誤解。
      (4)綜上，被告於偵查中既未曾自白與大胖者共同販賣海洛
        因給胡守于，且被告偵查中所謂「帶胡守于去向大胖購
        買海洛因，因此額外獲得價值一千元海洛因」，亦無補
        強證據存在，故被告偵查階段既未自白「於起訴書所載
        時地，與大胖共同販賣海洛因給胡守于」，亦無證據證
        明被告藉此謀利之情，即堪認定。
（二）、證人胡守于偵查中之證述，只能證明被告主觀上有幫助
        胡守于取得海洛因施用之犯意:
      (1)被告係受證人胡守于之託，代為找尋提供購買海洛因施
        用之購買管道:
        證人胡守于於本院審理時及檢察官偵查中，均證稱「
          伊要請被告幫伊買毒品，故於99年7月31日23時51分
          許，打電話給被告使用之0000000000門號（本院卷第
          90頁背面），後來被告用公用電話打給我，跟我說約
          在合興橋見面（本院卷第93頁背面），上揭時間之通
          聯譯文，是我及被告之對話，內容是我問他有無辦法
          處理海洛因，被告說有，後來這通電話後，被告用別
          的電話號碼打給我，和我約在合興橋見面，他就帶一
          個男子和我碰面，被告幫我去尋找購買海洛因管道（
          偵卷第120至121頁）」等語，均與被告於本院審理時
          及檢察官偵查中供稱「99年7月31日晚上11時51分000
          0000000與0000000000通聯譯文，是我及胡守于對話
          ，他問我可不可以幫他調海洛因（以上見偵查卷第61
          頁），胡守于於上揭時間與伊通聯後，伊即以公用電
          話打給朋友聯絡相約見面，證人胡守于於本院審理時
          所言實在（本院卷第94頁背面、97頁正反面）」等語
          ，互核一致。益徵，證人胡守于要施用毒品海洛因時
          ，因無購買毒品之來源，遂打電話給被告，請被告代
          為找尋賣方，被告接聽後即基於便利證人胡守于施用
          海洛因之意思，代胡守于出面向其認識綽號「大胖」
          之毒販，聯絡購買毒品見面事宜，被告遂與大胖及證
          人胡守于相約在埤頭鄉合興橋見面。
        證人胡守于在本院審理時證稱「伊於99年7月31日23
          時51分許，以0000000000門號打給被告使用之000000
          0000門號通聯後，約20幾分鐘後，就一個人從彰化田
          尾鄉騎機車至合興橋，到達時被告與被告之朋友已經
          在合興橋，伊未跟被告說話，就直接跟被告之友人購
          買毒品，伊對被告之友人說，你那邊有嗎？被告之友
          人就說你要多少？伊說五百，伊即交付五百元給被告
          之友人，被告之友人就拿海洛因給伊，整個交易過程
          ，被告均未說話或做什麼事（本院卷第92頁正反面）
          」。益徵，被告只是為了使證人胡守于取得購毒管道
          ，始代為聯絡販賣海洛因之大胖及購買毒品之證人胡
          守于至合興橋，使證人胡守于得以向綽號大胖之毒販
          購買海洛因，整個交易過程，均在綽號大胖者與證人
          胡守于間進行，被告並未說話或有何動作。若被告與
          綽號大胖之毒販間就販賣毒品有犯意聯絡及行為分擔
          ，被告豈可能會在整個交易過程中，默不作聲或無任
          何動作之理？故能否謂被告與綽號大胖者有販賣海洛
          因之犯意聯絡及行為分擔，實有疑問。
        雖證人胡守于向綽號大胖者購得毒品海洛因後，有提
          供少許海洛因給被告施用之情，業據證人胡守于於本
          院審理時及檢察官偵查中結證屬實（本院卷第91頁背
          面、偵卷第120頁、177頁），且證人胡守于於本院審
          理時復稱「胡守于買完毒品後有分給被告施用，在買
          毒品之前，沒有跟被告說買完後要分給被告施用（本
          院卷第91頁背面）」，而被告最後於本院審理時亦承
          認「胡守于向大胖買到海洛因後，胡守于有請伊施用
          （本院卷第97頁）」之情。惟並無證據證明被告受證
          人胡守于付託找尋提供購買海洛因之管道之前，曾約
          定大胖會交付較多海洛因，買回海洛因之後，可由證
          人胡守于將部分海洛因提供被告施用，即難認證人胡
          守于買到海洛後，與被告一起施用，乃被告販賣牟利
          之對價。故被告主觀上係基於幫助胡守于取得海洛因
          便於施用之犯意，代為聯絡大胖至合興橋，由大胖與
          證人胡守于進行交易，當可認定。
      (2)檢察官無法證明被告與販賣海洛因之大胖間，就大胖販
        賣海洛因給證人胡守于之情，有何犯意聯絡:
        檢察官雖認被告與大胖有共犯之情，然被告與綽號大
          胖間犯意聯絡成立於何時？犯意聯絡內容為何？被告
          於本案之角色，行為分擔有那些？檢察官根本就未舉
          證證明。自難僅憑被告有聯絡大胖至合興橋與證人胡
          守于見面，再由大胖與胡守于接洽海洛因販賣之情，
          推論被告與大胖間有犯意聯絡及行為分擔。況證人胡
          守于在本院審理時證稱「99年7月31日23時51分以000
          0000000門號與被告0000000 000門號通聯後約20分鐘
          ，伊即自彰化縣田尾鄉騎機車到達合興橋，當時被告
          及其年籍不詳成年男子朋友已經在現場，伊未跟被告
          說話就直接向被告之該友人買毒品，伊交付五百元給
          該男子，該男子交付海洛因給伊，該男子將錢放入自
          己口袋，被告在場未說話也無任何舉動（本院卷第92
          頁正反面）」等語，足徵，在整個交易過程中，被告
          並未參與販賣罪構成要件之實施。
        被告既代證人胡守于找尋提供購毒管道，過程中不免
          要與該大胖之男子電話聯絡，惟該種行為，於通常受
          委託出面替人購毒供施用情形下，亦屬必要行為，否
          則受委託者即無法與販毒者見面並購買毒品，此時，
          受委託者並非基於營利之意圖，而以高價、原價或低
          價販賣轉讓毒品予委託者，僅係基於幫助施用毒品者
          取得施用毒品之目的，而代為出面聯絡代購，該受委
          託出面聯絡毒販出面交易之人，實難認與毒販間存有
          共同販賣之犯意聯絡或幫助販賣之犯意。準此，被告
          雖有代證人胡守于先出面與毒販聯絡溝通出面，使得
          胡守于可直接與毒販大胖交易海洛因之行為，亦難認
          被告此種與毒販聯絡溝通行為，除有幫助胡守于施用
          毒品之犯意外，復有與毒販共同販賣之犯意聯絡，或
          幫助販賣之犯意。
      (3)檢察官除無法舉證證明被告與大胖有共同販賣之犯意聯
        絡外，亦無法證明被告有幫助販賣之犯意:
        被告聯絡大胖及證人胡守于至合興橋，在客觀上固造
          成大胖得以販賣海洛因給胡守于之結果。惟被告係因
          受證人胡守于之請，知其欲取得海洛因施用，才代為
          聯絡大胖及證人胡守于，以幫助胡守于實現施用第一
          級毒品之犯行，前已述及；本案並無證據證明被告先
          確定知悉大胖有海洛因可販賣給胡守于，始代毒販大
          胖聯絡證人胡守于出面購買，反而因證人胡守于偶然
          向被告電詢購買海洛因施用管道，被告為幫助證人胡
          守于易於實現其犯行，始電話聯絡大胖，提供找尋購
          毒管道給證人胡守于，並代證人胡守于聯絡大胖至合
          興橋，已如前述。故被告具有幫助胡守于施用毒品海
          洛因之犯意，固足予認定，但尚無充足之事證可資論
          斷其有幫助大胖販賣海洛因之犯意。蓋參以被告於本
          院審理時稱「伊曾經向大胖買過毒品，大胖不會多給
          一些分量（本院卷97頁背面）」，足徵，被告與大胖
          之關係，並未好到被告只要知悉胡守于要買海洛因，
          即會聯絡見面地點並通知買賣雙方至場交易，並可獲
          得不法利益之程度。
        且販賣海洛因乃最輕本刑為死刑或無期徒刑之重罪，
          若非有暴利可得，常人實不可能甘冒被判死刑或無期
          徒刑之風險，無償幫助大胖販賣海洛給胡守于之理。
          雖被告於檢察官偵查中曾謂「大胖有給予價值一千元
          海洛因，大胖會多給伊一包（偵卷第61頁）」云云，
          然該自白並無補強證據存在，已如前述，且被告上揭
          供述顯與常情有違，蓋毒販豈可能賣一包一千元海洛
          因給胡守于，竟額外贈送一包一千元海洛因，致損益
          相抵後無所得之理？即不得依該自白，認定被告有幫
          助大胖或與大胖有共同犯意聯絡，因此得利之依據。
        又證人胡守于在檢察官偵查中分別陳稱買受價格為五
          百元（偵卷25頁、120頁）或一千元（偵卷第177頁）
          ，惟證人胡守于在本院審理時稱「係以五百元購買（
          本院卷第92頁），因為伊常常買海洛因，不是買五百
          元就是一千元，我搞混了，到底我向被告的朋友買五
          百或一千，我忘記了（本院卷第93頁背面）」，依罪
          疑惟輕原則，是否能認證人胡守于係向大胖買一千元
          海洛因，亦值懷疑。雖證人胡守于於本院審理時稱「
          向大胖買的毒品價值與所給的錢有多一點（本院卷91
          頁背面）」，然因被告已稱「胡守于跟大胖接洽買賣
          海洛因，沒有多給胡守于（本院卷第97頁背面）」，
          而否認證人胡守于之證述；且證人胡守于向大胖購得
          之海洛因有無多一點，非經精密儀器實測，均可能因
          包裝容器質量不同或誤覺，而將等量之物品，誤認有
          多一點。從而，被告既否認大胖賣給胡守于之海洛因
          有多一些，且無從傳喚大胖證明販賣給證人胡守于之
          海洛因有無多給？若有多給，則係刻意多給？或無意
          間多給？自難僅憑證人胡守于未經精密儀器實測，純
          憑肉眼或手感粗略測量之臆測之詞，遽認大胖與被告
          間約定須刻意多給海洛因給胡守于，作為被告共同販
          賣或幫助販賣海洛因之利得。況依現存卷證，證人胡
          守于既係第一次請被告提供大胖作為購毒管道，證人
          胡守于購得毒品後，是否會免費提供一些給被告施用
          ，大胖根本無從知悉，則大胖縱有多給證人胡守于，
          亦無法認定該多給部分，即係大胖作為被告共同販賣
          或幫助販賣之利得。
        再按，證人胡守于於警詢、檢察官偵查中及本院審理
          時雖略稱「伊至合興橋時，被告帶一個人至合興橋與
          之交易毒品」云云，惟所謂被告帶一個人至合興橋，
          其實際情形，究為該大胖之男子本來就知道埤頭鄉合
          興橋在那裡，剛好途中遇到被告，二人遂一前一後，
          不約而同至合興橋，為證人胡守于目擊，致證人胡守
          于認該一前一後至合興橋，即係被告帶大胖至現場之
          意？抑或因證人胡守于根本未與大胖見過面，而大胖
          又係被告聯絡後始出面至合興橋，惟證人胡守于至合
          興橋時，見大胖及被告已在現場等候，證人胡守于遂
          在不知到底大胖與被告究竟如何到達，亦不知到達先
          後順序情況下，主觀上認大胖係經由被告帶領，始到
          達合興橋等候交易海洛因？情形不一，而該等事實之
          釐清，均有助於查明被告與大胖男子有有無犯意聯絡
          或幫助販賣之疑點，然因本院審理時，對證人胡守于
          所為交互詰問過程，檢辯雙方根本無法有效釐清該等
          疑點，故證人胡守于所謂「伊至合興橋時，被告帶一
          個人至合興橋與之交易毒品」云云，除無從作為認定
          被告與大胖男子間有販賣海洛因犯意聯絡或行為分擔
          依據外，亦無從據此認定被告有幫助大胖販賣海洛因
          犯意。
        從而，本件既無證據證明大胖販賣海洛因給胡守于，
          有特別給予被告任何好處，且被告與大胖間亦無特殊
          深厚情誼，故被告雖有代替證人胡守于面聯絡大胖至
          合興橋與胡守于見面交易海洛因之行為，然該客觀事
          實，尚不足以證明被告有與大胖共同販賣海洛因或幫
          助大胖販賣海洛因給證人胡守于之犯意，已至一般通
          常之人均可無所懷疑之程度。
        姑不論檢察官之舉證，是否足以認定被告構成犯罪，
          若單從起訴之事實客觀上觀之，除可能符合檢察官所
          認共同販賣第一級毒品之條文外，亦可能符合幫助販
          賣之法條，然檢察官之舉證，既無法證明被告與大胖
          有共同販賣海洛因之犯意聯絡存在，亦無法使本院認
          縱被告無法成立販賣海洛因之共同正犯時，被告仍有
          幫助販賣之犯意。故本院即無從依刑事訴訟法第300
          條，變更起訴法條為幫助販賣海洛因之事實後為審理
          ，附此敘明。
四、又檢察官對被告之犯罪事實負舉證義務，檢察官無法舉證使
    本院產生無合理懷疑之確信心證，縱被告所辯不足採信，亦
    不得因此反面推論被告之罪行成立，致違刑事舉證分配之法
    則。本案檢察官既不能舉證證明被告有與大胖共同販賣海洛
    因毒品予證人胡守于之行為，而使本院產生無庸置疑之明確
    心證，則依有疑義利益歸被告原則，自不得對被告為有罪之
    認定。此外，本院在得依或應依職權調查證據之範圍內，復
    查無其他積極明確之證據，足以認定被告有檢察官所指與大
    胖共同販賣之犯意聯絡或行為分擔，自屬不能證明被告犯罪
    ，應為被告無罪之諭知。又沒收為從刑之一種，依主從不可
    分原則，應附隨於主刑而同時宣告之，除有罪、免刑等判決
    ，於裁判時併宣告之外，如諭知無罪之判決，既無主刑，從
    刑亦無所附麗，茲此部分販賣罪行，既經本院諭知無罪判決
    ，即無所謂沒收可言，故扣案物品，即應由檢察官另行處理
    ，附此敘明。
五、末按，本件檢察官僅就被告與大胖共同販賣海洛因給胡守于
    一次之犯罪事實提起公訴，本院既認定被告並無共同販賣之
    情，而僅有基於幫助施用第一級毒品之犯意，而為行為。然
    因販賣與幫助施用社會基本事實，並不相同，無變更法條問
    題（最高法院99年度台上字第669號判決意旨參照）。茲本
    案既無任何毒品扣案，亦無驗尿報告足證被告及證人胡守于
    於99年7月31日23時51分通聯後，由證人胡守宜向大胖購得
    施用者，究為第一、二、三、四級毒品？抑或根本不是毒品
    ？又被告基於幫助胡守于施用海洛因犯意，便利證人胡守于
    購得其等主觀上認為屬毒品海洛因施用之行為，究竟胡守于
    及被告有無另犯毒品危害防制條例第10條之施用或幫助施用
    罪？抑或所購買施用者，根本非第一、二級毒品，而不另構
    成毒品危害防制條例第10條之罪？本院無從代替檢察官執行
    偵查任務逕行認定，應由檢察官另行偵辦，附此敘明。
據上論斷，應依刑事訴訟法第299條第1項前段、第301條第1項，
藥事法第83條第1項，刑法第11條、第47條第1項、第51條第5款
，判決如主文。
本案經檢察官施教文到庭執行職務。
中    華    民    國   100    年    8     月    9     日
            刑事第四庭  審判長法  官  姚銘鴻
                              法  官  吳永梁
                              法  官  陳義忠
以上正本證明與原本無異。
如不服本判決應於收受判決後10日內，向本院提出上訴書狀，並
應敘述具體理由;其未敘述上訴理由者，應於上訴期間屆滿後20
日內向本院補提理由書（均須按他造當事人之人數附繕本）「切
勿逕送上級法院」。
中    華    民    國   100    年    8     月    9     日
                              書記官  吳曉玟
藥事法第83條
明知為偽藥或禁藥，而販賣、供應、調劑、運送、寄藏、牙保、
轉讓或意圖販賣而陳列者，處7年以下有期徒刑，得併科新臺幣5
百萬元以下罰金。
犯前項之罪，因而致人於死者，處7年以上有期徒刑，致重傷者
，處3年以上12年以下有期徒刑。
因過失犯第1項之罪者，處2年以下有期徒刑、拘役或科新臺幣30
萬元以下罰金。
第1項之未遂犯罰之。